臺灣高等法院刑事判決
111年度上訴字第487號
上  訴  人  
即  被  告  陳信宇



指定辯護人  本院公設辯護人王永炫
上列上訴人因違反毒品危害防制條例案件，不服臺灣桃園地方法
院110年度訴字第575號，中華民國110年11月26日第一審判決（
起訴案號：臺灣桃園地方檢察署109年度偵字第33147號），提起
上訴，本院判決如下：
    主  文
上訴駁回。
    犯罪事實
一、甲○○明知4-甲基甲基卡西酮為毒品危害防制條例第2條第2 
    項第3款管制之第三級毒品，不得持有純質淨重5公克以上及
    販賣，仍基於販賣第三級毒品以牟利之犯意，於民國109年1
    0月20日下午2時36分許，在微信通訊軟體上，以暱稱「肖川
    」之帳號，在「北中南支援板」之群組內刊登「中營」之訊
    息，暗示其正在販賣摻有4-甲基甲基卡西酮之毒品咖啡包。
    嗣警員發現上開訊息後，即以微信軟體與甲○○聯繫，佯稱欲
    以新臺幣（下同）6,000元購買毒品咖啡包10包，並相約桃
    園市○鎮區○○路00號前交易。嗣甲○○於同日晚間10時14分許
    駕車抵達交易地點，將毒品咖啡包交付警員、收取現金完成
    交易，警員旋表明身分，並扣得如附表所示之物。
二、案經新北市政府警察局新莊分局報請臺灣桃園地方檢察署檢
    察官偵查起訴。　　
    理  由
壹、程序部分：
　　本院援引之下列證據資料（包含供述證據、文書證據等），
    並無證據證明係公務員違背法定程序所取得。又檢察官、被
    告甲○○及其指定辯護人，於原審準備程序、審理時及本院審
    理時，對原審及本院所提示之被告以外之人審判外之供述，
    包括供述證據、文書證據等證據，就證據能力均未表示爭執
    ，且迄言詞辯論終結前並未聲明異議，亦無顯有不可信之情
    況與不得作為證據之情形，本院審酌上開證據資料製作時之
    情況，尚無違法不當及證明力明顯過低之瑕疵，認為以之作
    為證據應屬適當，是依刑事訴訟法第159條至第159條之5規
    定，本院所引用供述證據及文書證據均有證據能力。
貳、實體部分：
一、事實之認定：
  ㈠上開犯罪事實，業據上訴人即被告甲○○迭於偵查、原審及本
    院審理時均坦承不諱（見偵卷第119至121頁；原審卷第48、
    83頁；本院卷第60至67頁），核與職務報告、刑案照片、數
    位鑑識報告所載相符（見偵卷第47、59至68、145至161頁）
    ，且扣案如附表編號1-2所示之物，經鑑驗後確含4-甲基甲
    機卡西酮成分，有新北市政府警察局新莊分局110年1月25日
    新北警莊刑字第1103992423號函暨檢附之毒品證物鑑定分析
    報告在卷可憑（見偵卷頁165至167頁）。
  ㈡按販賣毒品之所謂販賣行為，係行為人基於營利之目的，而
    賣出毒品而言。次按販賣毒品係違法行為，亦無公定價格，
    可任意分裝增減份量及純度，且每次買賣之價格、數量，亦
    隨時依雙方之關係深淺、資力、需求量、對行情之認知、來
    源是否充裕、查緝是否嚴緊、購買者被查獲時供出來源之可
    能風險評估等因素，而異其標準，故常機動調整，非可一概
    而論。從而，販賣之利得，除非經行為人詳細供出其販賣毒
    品之進價及售價，且數量俱臻明確外，實難察得其具體得利
    之實情；然販賣者從價差或量差中牟利，方式雖異，惟其販
    賣之目的在於意圖營利則屬同一。是舉凡有償交易，除足以
    反證其確係另基於某種非圖利本意之關係外，尚難只因無法
    查悉其精確之購入價格，作為是否高價賣出之比較，即謂其
    無營利之意思而阻卻販賣犯行之追訴。且毒品之價格不低，
    取得不易，苟無利可圖，應無甘冒被查緝法辦之風險，平白
    無端轉讓他人，而應有從中賺取價差或量差以牟利之意圖（
    最高法院106年度台上字第1229號、105年度台上字第2185號
    、105年度台上字第738號判決意旨參照）。本件被告於原審
    審理時供承：「我進貨10包是5,000元，賣給警員10包是6,0
    00元。」等語（見原審卷第49頁），價差1,000元，顯有利
    可圖，揆諸前揭說明，益徵被告主觀上確有藉販賣第三級毒
    品營利之犯意無訛。
  ㈢綜上所述，認被告上開出於任意性之自白核與事實相符，可
    以採信。本件事證明確，被告販賣第三級毒品未遂之犯行，
    洵堪認定，應依法論科。
二、論罪之說明：
　㈠按刑法上所謂陷害教唆，係指行為人原無犯罪之意思，純因
    具有司法警察權者之設計誘陷，以唆使其萌生犯意，待其形
    式上符合著手於犯罪行為之實行時，再予逮捕者而言。此種
    「陷害教唆」，因行為人原無犯罪之意思，具有司法警察權
    者復伺機逮捕，係以不正當手段入人於罪，尚難遽認被陷害
    教唆者成立犯罪。至於刑事偵查技術上所謂之「釣魚」者，
    則指對於原已犯罪或具有犯罪故意之人，司法警察於獲悉後
    為取得證據，以設計引誘之方式，佯與之為對合行為，使其
    暴露犯罪事證，待其著手於犯罪行為之實行時，予以逮捕、
    偵辦者而言。後者因犯罪行為人主觀上原即有犯罪之意思，
    倘客觀上又已著手於犯罪行為之實行時，自得成立未遂犯，
    與「陷害教唆」情形迥然有別（最高法院101年度台上字第3
    253號判決意旨參照）。又按刑法上關於販賣罪，祇要被告
    本身原有販賣之故意，且已著手於販賣行為之實行，即應分
    別情形論以販賣既遂或未遂。倘對造無買受之真意，為協助
    警察辦案、非法奪取買賣標的物或為其他目的而佯稱購買，
    雖事實上不能真正完成買賣，但被告原來既有販賣之故意，
    且已著手於販賣行為，仍應論以販賣罪之未遂犯（最高法院
    102年度台上字第373號判決意旨參照）。本件被告確販賣價
    值6000元之含有第三級毒品「4-甲基甲基卡西酮」之毒品咖
    啡包10包予警方喬裝之買家。而「4-甲基甲基卡西酮」屬毒
    品危害防制條例列管之第三級毒品，係犯毒品危害防制條例
    第4條第6項、第3項之販賣第三級毒品未遂罪。又被告販賣
    第三級毒品未遂前持有4-甲基甲基卡西酮純質淨重5公克以
    上之低度行為，為販賣未遂之高度行為所吸收，不另論罪。
　㈡刑之減輕事由：
  1.未遂犯：
　　被告本即有販賣第三級毒品之故意，且已著手實行販賣行為
    ，然因員警並無購買毒品之真意，致不能真正完成販賣行為
    而未遂，應依刑法第25條第2項規定，按既遂犯之刑度減輕
    其刑。
　2.本件有毒品危害防制條例第17條第2項規定之適用：　
　　被告於偵查中及原審、本院審理時均自白本件販賣第三級毒
    品未遂犯行，應依毒品危害防制條例第17條第2項之規定減
    輕其刑，並遞減之。
　3.本件無刑法第59條規定酌減其刑之適用：　　
　⑴按刑法上之酌量減輕，必於犯罪之情狀可憫恕時，始得為之
    ，為刑法第59條所明定，即刑法第59條之酌量減輕其刑，必
    須犯罪另有特殊之原因與環境等等，在客觀上足以引起一般
    同情，認為即予宣告法定低度刑期尤嫌過重者，始有其適用
    ，至情節輕微僅可為法定刑內從輕科刑之標準，不得據為酌
    量減輕之理由（最高法院51年台上字第899號、45年台上字
    第1165號判例意旨參照）。　　
　⑵被告及辯護人雖主張：「被告家中有60歲外婆、配偶、4名未
    成年子女一起生活，且仰賴被告扶養，本案所涉毒品數量甚
    微、交易金額亦小，請考量被告已悔過，有正當工作，配偶
    之求情等情，依刑法第59條規定酌減其刑。」等語。然查，
    服食4-甲基甲基卡西酮，將造成身體呼吸、心臟血管、神經
    、肌肉骨骼系統及精神上受有各種不適及損害，而被告明知
    4-甲基甲基卡西酮危害國民健康，更為諸多犯罪之遠因，僅
    為牟取個人私利即販賣毒品，本已不該，況依毒品危害防制
    條例第17條第2項及刑法第25條第2項規定遞減後，被告刑期
    已大幅減低，其所據之前述理由實未見有何特殊之原因與環
    境，犯罪情狀並無顯可憫恕之處，在客觀上不足以引起一般
    人之同情，另考量本案經遞減其刑後，法定刑度與被告之犯
    行相較，應屬相當，難謂情輕法重，自無從援引刑法第59條
    之規定酌減其刑。被告及辯護人之主張，並不可採。
三、維持原判決及駁回上訴之理由：
  ㈠原審以被告犯罪事證明確，據以論罪科刑，並審酌被告之素
    行(見本院被告前案紀錄表)，其若將含有4-甲基甲基卡西酮
    之毒品咖啡包流入市面，將戕害國民健康，自應非難，次審
    酌被告犯後始終坦承犯行、販賣之毒品數量與大盤毒梟販賣
    行為造成之損害尚屬有別，兼衡被告行為時年齡、自述高職
    肄業之智識程度、業工、已婚，育有4名年幼子女(各4、3、
    2、1歲)月薪4萬餘元等家庭生活、經濟狀況(見本院卷第66
    頁)等一切情狀，量處有期徒刑1年9月，並因被告前因傷害
    及剝奪他人行動自由，遭臺灣彰化地方法院109年度訴緝字
    第63號判決有期徒刑4月、4月，定應執行之刑為6月，緩刑2
    年，該判決並於109年12月22日確定等情，有本院被告前案
    紀錄表可稽，其於本案判決前，已遭宣告有期徒刑以上之刑
    ，且緩刑尚未期滿，刑之宣告效力仍存在，不符刑法第74條
    第1項第1款之「未曾因故意犯罪受有期徒刑以上刑之宣告者
    」之要件，而無從宣告緩刑之原因；復就沒收說明：扣案如
    附表編號1至3所示之物，係被告用以販賣含第三級毒品成分
    之毒品咖啡包或販賣第三級毒品聯絡用手機，業據被告供承
    在卷（見原審卷第81、82頁），是應分別依附表「沒收依據
    」欄所示法條宣告沒收；另扣案如附表編號4、5所示之物，
    與被告販賣第三級毒品之犯行無關，自無庸宣告沒收。
  ㈡經核原判決認事用法均無違誤，量刑亦屬妥適。被告執以量
    刑太重為由，指摘原判決不當，惟按關於刑之量定，係實體
    法上賦予法院得為自由裁量之事項，倘其量刑已以行為人之
    行為罪責為基礎，並斟酌刑法第57條各款所列情狀，在法定
    刑度內，酌量科刑，如無偏執一端，致明顯失出失入情形，
    上級審法院即不得單就量刑部分遽指為不當或違法。本件經
    原判決逐一剖析，並就卷內證據資料參互審酌，認定被告明
    知含有「4-甲基甲基卡西酮」之咖啡包為毒品，不得非法販
    賣，仍犯本件販賣第三級毒品未遂罪，並審酌刑法第57條各
    項事由，業如前述，被告上訴固請求適用刑法第59條酌減其
    刑，並從輕量刑，惟被告所為不符合刑法第59條情輕法重顯
    堪憫恕之酌減其刑要件，且本院已適用刑法第25條第2項、
    毒品危害防制條例第17條第2項等規定，減輕其刑並遞減之
    ，業如前述，且參酌被告犯罪情節、犯罪所生危害及在取得
    含有第三級毒品之咖啡包即在網路上販售以獲利，並觀之被
    告前有傷害前科仍在緩刑中，本件不合緩刑要件，被告犯前
    案後仍未思慎行而再犯本件。是被告未提新證據上訴主張原
    判決量刑太重，並無理由，應予駁回。
據上論斷，應依刑事訴訟法第368條，判決如主文。　　
本案經檢察官曾柏涵提起公訴，檢察官許鈺茹到庭執行職務。
中　　華　　民　　國　　111 　年　　3 　　月　　30　　日
                  刑事第十七庭  審判長法　官  鄭水銓
                                      法　官  姜麗君
                                      法　官  黃雅芬
以上正本證明與原本無異。
如不服本判決，應於收受送達後20日內向本院提出上訴書狀，其
未敘述上訴之理由者並得於提起上訴後20日內向本院補提理由書
（均須按他造當事人之人數附繕本）「切勿逕送上級法院」。
                                      書記官  鄭雅云
中　　華　　民　　國　　111 　年　　3 　　月　　30　　日
附錄：本案論罪科刑法條全文　　　　　　　　　　　　　　　
毒品危害防制條例第4條：
製造、運輸、販賣第一級毒品者，處死刑或無期徒刑；處無期徒
刑者，得併科新臺幣3千萬元以下罰金。
製造、運輸、販賣第二級毒品者，處無期徒刑或10年以上有期徒
刑，得併科新臺幣1千5百萬元以下罰金。
製造、運輸、販賣第三級毒品者，處7年以上有期徒刑，得併科
新臺幣1千萬元以下罰金。
製造、運輸、販賣第四級毒品者，處5年以上12年以下有期徒刑
，得併科新臺幣5百萬元以下罰金。
製造、運輸、販賣專供製造或施用毒品之器具者，處1年以上7年
以下有期徒刑，得併科新臺幣1百50萬元以下罰金。
前五項之未遂犯罰之。
附表：
編號 物品名稱 數量 物品訊息 扣案地點 所有人  證據資料 沒收依據 1 毒品咖啡包 10 含4-甲基甲基卡西酮（Mephdrone）毛重：61.7公克純質淨重：7.254公克 甲○○當場交付警員 甲○○ ⑴扣押物品目錄表（偵卷第43頁） ⑵毒品證物鑑定分析報告（偵卷第165頁） 刑法第38條第1 項 2 毒品咖啡包 5 含4-甲基甲基卡西酮（Mephdrone）毛重：33.8公克純質淨重：2.467公克 8616-ZN號自小客車副駕駛座置物箱 甲○○ ⑴扣押物品目錄表（偵卷第43頁） ⑵毒品證物鑑定分析報告（偵卷第167頁） 刑法第38條第1 項 3 IPHONE（6）plus手機 1 顏色：香檳色門號：0000000000IMEI：000000000000000 甲○○身上 甲○○ 扣押物品目錄表（偵卷第43頁） 毒品危害防制條例第19條第1 項 4 IPHONE（6S）手機 1 顏色：粉色門號：0000000000IMEI：000000000000000 甲○○身上 甲○○ 扣押物品目錄表（偵卷第43頁） 不予沒收 5 IPHONE（S）手機 1 顏色：香檳色門號：0000000000IMEI：00000000000000 方麒玟身上 方麒玟 扣押物品目錄表（偵卷第43頁） 不予沒收